【裁判字號】    97,婚,24
【裁判日期】    970321
【裁判案由】    離婚等
【裁判全文】
臺灣臺中地方法院民事判決                97年度婚字第24號
原      告  乙○○
訴訟代理人  陳益軒  律師
複代理人    黃柏霖  律師
被      告  甲○○
訴訟代理人  曾彥錚  律師
上列當事人間請求離婚事件，本院於民國97年2月22日言詞辯論
終結，判決如下：
    主      文
准原告與被告離婚。
訴訟費用由被告負擔。
    事實及理由
甲、程序方面：
    按婚姻無效或撤銷婚姻，與確認婚姻成立或不成立及離婚或
    夫妻同居之訴，專屬夫妻之住所地或夫、妻死亡時住所地之
    法院管轄。但訴之原因事實發生於夫或妻之居所地者，得由
    各該居所地之法院管轄，民事訴訟法第568條第1項定有明文
    。本件被告請求移轉臺灣臺北地方法院管轄，惟查原告主張
    被告有不堪行同之虐待及兩造婚姻發生破綻之事實，係發生
    於兩造共同居住在臺中市之時，本院為原因事實發生地之法
    院，自有管轄權，合先敘明。
乙、實體方面：
壹、原告主張：兩造於民國73年11月28日結婚，婚後育有2名子
    女。婚後原告服務於銀行界，被告則未外出工作，然被告無
    法體諒原告工作養家之辛勞及工作上應酬之需要，經常懷疑
    原告有外遇，且自91年農曆年起出現諸多不理性之舉動，除
    對原告施以精神虐待，經常於半夜藉故吵鬧、騷擾原告，妨
    礙原告睡眠，致使原告上班時精神不濟外，被告亦對原告施
    以肢體暴力，原告之手臂及大腿經常遭被告掐傷因而瘀青，
    被告甚至於91年2月至同年5月間3度燒炭自殺，且出現多次
    持菜刀揮舞及以刀抵住原告脖子之瘋狂行徑。另被告亦經常
    以不堪入耳之言語辱罵原告、對原告吐口水，甚至當著原告
    家人面前，對原告潑灑茶水，極盡污辱原告，原告因此身心
    俱疲，承受極大之壓力。原告為顧及自身安危，不得已於91
    年5月26日搬離兩造共同住所，不料被告除未反省自身作為
    ，竟於91年11月間開車衝撞原告所駕駛之汽車，且於原告下
    車時掌摑原告臉頰3下，言明「兩人之關係至此結束」，兩
    造分居迄今已逾5年。執此，原告對兩造婚姻不再抱有任何
    期待，兩造婚姻無疑已生重大裂痕，兩造婚姻在客觀上已達
    難以繼續維持或回復婚姻之希望，而造成難以維持婚姻之源
    ，係因被告前揭行為所致，此實可歸責於被告。為此依民法
    第1052條第1項第3款及第2項規定請求准予離婚等語。並聲
    明：如主文所示。
貳、被告則以：因原告在商業圈交際較複雜，經常晚歸，兩造為
    此經常發生衝突，當初兩造之所以分居係因原告有外遇，原
    告搬出去與外遇對象同住等語置辯。並聲明：原告之訴駁回
    。
參、得心證之理由
一、原告主張兩造現仍婚姻關係存續期間，並有2名子女等事實
    ，業據其提出戶籍謄本1份為證，被告對此亦不爭執，堪認
    原告之主張為真實。
二、原告主張被告婚後經常懷疑原告有外遇，出現諸多不理性之
    舉動，兩造並於91年5月間分居迄今等情，業據證人即原告
    胞姊林陣到庭證述：「…那段期間我好幾次看到原告滿身傷
    痕，原告的手臂、大腿都有被被告手掐或牙齒咬的痕跡，我
    叫原告去驗傷，但是原告不願意去，因為覺得沒有面子。我
    說的情形是兩造還住在一起時所發生之情形，被告的個性很
    極端、十分強悍，跟原告不合。原告生活在恐懼之中，擔心
    不知道何時會發生事情，我聽原告說被告曾經拿刀子要砍原
    告，原告躲到房間裡，被告就砍房門。原告因為應酬，被告
    就懷疑原告有外遇，兩人常常爭吵，相處不好，又有剛才講
    的事情，所以兩造分居至今，大約5、6年了」等語在卷（見
    本院97年2月22日言詞辯論筆錄）。可知兩造婚後經常因被
    告應酬晚歸一事經常發生爭執，且嗣因被告懷疑原告發生外
    遇，出現諸多不理性之行為，對原告造成極大之精神壓力。
    另就原告有外遇行為乙情，被告未提出任何證據以實其說，
    其空言主張，自難憑採。再就兩造已分居多年，各自生活之
    事實，被告亦不爭執，綜上所述，原告之主張，堪認為真實
    。
三、按民法第1052條第2項所稱「有前項以外之重大事由，難以
    維持婚姻者」，乃抽象的、概括的離婚事由，係民法親屬編
    於74年修正時，為因應實際需要，參酌各國立法例，導入破
    綻主義思想所增設。但其事由應由夫妻之一方負責者，僅他
    方得請求離婚，是其所採者為消極破綻主義精神，而非積極
    破綻主義。關於是否為難以維持婚姻之重大事由，其判斷標
    準為婚姻是否已生破綻而無回復之希望。而婚姻是否已生破
    綻而無回復之希望，則應依客觀的標準，即難以維持婚姻之
    事實，是否已達於倘處於同一境況，任何人均將喪失維持婚
    姻意欲之程度而定。至於同條但書所規定「難以維持婚姻之
    重大事由應由夫妻之一方負責者，僅他方得請求離婚」，乃
    因如肯定有責配偶之離婚請求，無異承認恣意離婚，破壞婚
    姻秩序，且有背於道義，尤其違反自己清白（clean hands
    ）之法理，有欠公允，同時亦與國民之法感情及倫理觀念不
    合，因而採消極破綻主義。然若夫妻雙方均為有責時，則應
    衡量比較雙方之有責程度，而許責任較輕之一方向應負主要
    責任之他方請求離婚，以符合公平（最高法院91年臺上字第
    2023號判決意旨參照）。本件兩造婚後，被告經常懷疑原告
    有外遇，因而出現諸多不理性之行為，已如前述，是被告對
    原告施以身體上及精神上不法侵害行為，已致同居之原告精
    神每於戒慎恐懼之中，欠缺夫妻間應有之相互尊重、忍讓與
    諒解之態度，任何人處於原告地位時，均無法期待繼續共同
    生活，是兩造因而分居逾5年，彼此不滿之情與日俱增，並
    不因分居而消弭，甚至越演越烈，直至本訴之提起，足見彼
    此情感已逝，難以復合，綜上所述，堪信本件兩造間確有難
    以維持婚姻之重大事由存在，而難以繼續彼此婚姻生活無疑
    。再者，原告對於因工作所需之應酬交際行為，未努力尋求
    與原告間之溝通方式，化解原告心中疑慮，導致兩造經常因
    此發生爭執，原告之行為仍屬可責。是兩造就彼此婚姻關係
    均負可歸責之處，比較婚姻整體歸責事由，原告亦未逾於被
    告，從而，原告依民法第1052條第2項請求判決離婚，應予
    准許。
四、本件原告依民法第1052條第2項訴請離婚，既經本院審認有
    理由而准予離婚，則原告另依據民法第1052條第1項第3款之
    規定訴請離婚，為請求權競合之法律關係，本院自無庸再予
    審認，併此敘明。
五、本件事實已臻明確，兩造其餘之攻擊防禦及證據調查，均與
    本案之判斷不生影響，自勿庸一一審酌論列，併此敘明。
肆、訴訟費用負擔之依據：民事訴訟法第78條。
中    華    民    國    97    年    3     月    21    日
                  家事法庭      法  官  許冰芬
以上正本係照原本作成
如對本判決上訴，須於判決送達後20日內向本院提出上訴書狀（
須附繕本）。
中    華    民    國    97    年    3     月    21    日
                                書記官  黃惠閔


司法院資訊處製作；財團法人民間司法改革基金會備份。
